臺灣高等法院高雄分院刑事判決　　　　96年度上重訴字第11號
上　訴　人　臺灣高雄地方法院檢察署檢察官
上　訴　人
即　被　告　乙○○
　　　　　　　　　　現另案
選任辯護人　張永昌律師
被　　　告　甲○○
選任辯護人　周村來律師
　　　　　　周元培律師
上列上訴人因被告等違反毒品危害防制條例等案件，不服臺灣高
雄地方法院95年度重訴字第51號中華民國95年12月22日第一審判
決（起訴案號：臺灣高雄地方法院檢察署94年度偵字第22480 號
），提起上訴，本院判決如下：
    主  文
原判決關於乙○○販賣第一級毒品暨定執行刑部分均撤銷。
乙○○販賣第一級毒品，處有期徒刑拾伍年。扣案如附表編號1
、2 所示海洛因共肆拾貳包（均含包裝袋）沒收銷燬之；如附表
編號8 至12所示分裝杓拾參支、葡萄糖壹包、使用過電子磅秤壹
個、夾鍊袋參包、未使用過電子磅秤壹個均沒收。
其他上訴均駁回。
乙○○上開撤銷改判部分所處有期徒刑拾伍年；與駁回上訴之販
賣第二級毒品處有期徒刑拾年及未經許可寄藏手槍處有期徒刑伍
年陸月，併科罰金新臺幣拾萬元部分，應執行有期徒刑貳拾年，
併科罰金新臺幣拾萬元，罰金如易服勞役，以新臺幣壹仟元折算
壹日。扣案如附表編號1、2所示海洛因肆拾貳包（均含包裝袋
）、如附表編號3 至7 所示甲基安非他命拾肆包（均含包裝袋）
均沒收銷燬之；如附表編號8 至12所示分裝杓拾參支、葡萄糖壹
包、使用過電子磅秤壹個、夾鍊袋參包、未使用過電子磅秤壹個
及制式手槍壹支（含彈匣壹個）均沒收。
    事  實
一、乙○○明知海洛因、甲基安非他命業經公告列為毒品危害防
    制條例第2 條第2 項所定之第一級、第二級毒品，竟意圖牟
    利，基於販賣第一級毒品海洛因予不特定人之犯意，自民國
    94年6 月間起，迄94年9 月29日凌晨3 時許，在不詳處所，
    以總價約新台幣（下同）70萬元之價格，陸續向真實姓名年
    籍不詳綽號「阿賢」、「瓜哥」成年男子，購入如附表編號
    1 、2 所示之第一級毒品海洛因（詳細重量、純度，如各該
    附表項下所示）；另基於販賣第二級毒品甲基安非他命予不
    特定人之犯意，於民國94年9 月27、28日某時，在不詳處所
    ，向真實姓名年籍不詳綽號「梨子」成年男子，以約60萬元
    價格，購入如附表編號3 至7 所示甲基安非他命（詳細重量
    、純度，如各該附表項下所示），欲伺機販售予不特定人牟
    利。
二、乙○○明知可發射子彈，具殺傷力之制式手槍及子彈，均為
    槍砲彈藥刀械管制條例所規定之管制物品，非經中央主管機
    關許可，不得擅自持有、寄藏，竟基於寄藏上開手槍、子彈
    之犯意，於94年8 月初某日，在高雄縣鳳山市○○街3 號「
    紫園汽車旅館前」受真實姓名、年籍不詳，綽號「旺哥」男
    子所託，代為保管具殺傷力之捷克CZ廠100 型、口徑9MM 制
    式半自動手槍1 支（槍枝編號：0000000000號，含彈匣1 個
    ）及口徑9MM 制式子彈7 顆後，將之隨身攜帶並藏放於日後
    投宿之汽車旅館內。
三、嗣於94年9 月29日凌晨3 時許，員警因認乙○○涉嫌販賣毒
    品，經長期佈線跟監後，持搜索票至其當時所投宿，即位在
    高雄縣鳳山市○○路96號之「麗馨汽車旅館」第226 號房實
    施搜索，當場在該房間內扣得如附表所示之海洛因、安非他
    命、分裝毒品工具及上開制式手槍1 支（含彈匣1 個）、子
    彈7 顆，因而查悉上情。
四、案經行政院海岸巡防署屏東機動查緝隊、高雄市政府警察局
    三民第一分局報請臺灣高雄地方法院檢察署檢察官偵查起訴
    。
    理  由
甲、被告乙○○有罪部分：
一、被告乙○○被訴販賣第一級、第二級毒品部分：
    訊據上訴人即被告乙○○固坦承持有上開海洛因、甲基安非
    他命毒品為警查獲之事實，惟矢口否認有基於販賣營利之目
    的，而購入海洛因、甲基安非他命之犯行，辯稱：扣案海洛
    因係認海洛因價格不斷高漲，為免日後無力購買，乃先行大
    量購買囤積，惟目的係供自己吸食所用，並非要販賣；另伊
    欲靠施用甲基安非他命，以戒斷海洛因毒癮，故亦購買大量
    甲基安非他命加以囤積云云。經查：
  (一)被告乙○○上揭時、地，分別以70、60萬元代價，向他人購
    入扣案海洛因及甲基安非他命後，為警在麗馨汽車旅館第22
    6 號房實施搜索而查獲等情，業據被告乙○○於原審及本院
    審理中坦承不諱，而該遭查獲扣案之白粉共42包，將其中41
    包送往法務部調查局、剩餘1 包送往高雄醫學大學附設中和
    紀念醫院檢驗結果，均係含第一級毒品海洛因成分（海洛因
    檢驗重量、純度，如附表編號1 、2 所示），有法務部調查
    局94年12月22日調科壹字第220021655 號鑑定通知書及高雄
    醫學大學附設中和紀念醫院95年1 月10日編號0000-000號檢
    驗報告各1 紙在卷可參（見偵查卷第37、第31頁），足認本
    件扣案白粉均係第一級毒品海洛因無訛。另扣案結晶體14包
    ，經送請高雄醫學大學附設中和紀念醫院，均呈甲基安非他
    命陽性反應（各次檢驗重量如附表編號3 至7 所示），亦有
    該醫院95年1 月10日檢驗報告5 紙（見上開偵查卷第32至36
    頁）附卷足佐證，顯見扣案結晶物即係甲基安非他命等情，
    亦屬明確。
  (二)被告乙○○固辯稱：上開扣案海洛因、甲基安非他命毒品均
    為自己吸食所用，海洛因毒品部分，每日約施用1 至2 錢左
    右云云。惟「海洛因常見之吸食方式有靜脈注射、煙吸及口
    服等，因個體差異甚大，且成癮與否、藥品來源及純度、使
    用方式與使用劑量皆有相關。一般於無成癮性之海洛因使用
    者，靜脈注射使用量為每4 小時使用5 至10毫克，成癮者則
    為20至40毫克；以煙吸方式，約每4 小時使用15至25毫克，
    推估其最低致死劑量為200 毫克，若單次施用超過該劑量，
    即有致死之可能。但久用成癮者會產生耐藥性，其程度依個
    人體質、使用頻率與接觸時間之長短等因素而異，可使其致
    死劑量增至數倍或十倍以上」，有行政院衛生署管制藥品管
    理局91年9 月19日管檢字第109904號、93年12月22日管宣字
    第930012251 號函文可參。本件扣案海洛因，經法務部調查
    局及高雄醫學大學附設中和紀念醫院鑑定結果，認其中41包
    純度為33.97 ﹪、另1 包純度為30.47 ﹪等情，已如前述，
    考量被告乙○○成癮及海洛因純度因素，並採用扣案大多數
    海洛因之純度33.97 ﹪為計算標準，被告乙○○每日施用1
    、2 錢海洛因之純質約為1.27至2.55公克（3.75×33.97 ﹪
    ＝1.27；3.75×2 ×33.97 ﹪＝2.55），對照前述人體可得
    施用海洛因最大劑量之研究報告，被告乙○○每日施用海洛
    因數量，均達可能致死之劑量，其所辯是否為真，已非無疑
    。縱依被告乙○○所陳施用情形推算，因扣案海洛因純質重
    為102.84公克，約可供其施用40至80日（102.84 ÷2.55＝
    40.3日；102.84÷1.27＝80.97 日）；另本案尚有甲基安非
    他命扣案，而甲基安非他命藥用劑量為每日2.5 至25毫克，
    一般成人之致死劑量約1 克等情，亦有法務部92年12月8 日
    調科壹字第9200414030號函文1 紙可參，被告乙○○既稱其
    僅施用甲基安非他命1 至2 次，並在尚未完全改吃甲基安非
    他命即遭查獲等語（見原審卷第213 頁），衡情對甲基安非
    他命應未成癮，是以前述一般成人施用致死量即每日1 克為
    計算標準，扣案甲基安非他命純質淨重為659.37公克（各包
    甲基安非他命純質淨重如附表編號3 至7 所示），約可供其
    施用達660 日，顯見前述被告乙○○大量購買海洛因及甲基
    安非他命囤積之情，與一般施用毒品者，為恐所購之毒品可
    能因保存不易受潮變質，並因數量龐大而增加被查緝之風險
    ，身邊僅留存數公克之毒品供施用之常情，顯然迥異。參以
    被告乙○○既稱欲施用甲基安非他命以戒斷海洛因，為節省
    資金支出，理應在海洛因施用將耗盡前，再購買甲基安非他
    命囤放即可，惟其在海洛因存量甚多之情形下，即購買大量
    甲基安非他命囤積，所為亦與常情不符。
  (三)又被告乙○○於94年間，曾以門號0000000000號行動電話對
    外聯絡，經檢察官依法對被告乙○○使用之上開行動電話核
    發通訊監察書予以監聽，錄得被告乙○○曾與不詳人士有以
    下電話交談內容：
  1.94年8 月7 日下午1 時56分：「被告：帥哥，我剛到這邊而
    已，這邊黃的比較多。陳益生：你用半兩給我好不好」。
  2.94年8 月15日凌晨1 時1 分：「不詳人士：你今天來的那個
    ，另一種有沒有？被告：很難那個，都很貴。不詳人士：現
    在都什麼價？現在都在17左右。不詳人士：可以嗎？被告：
    不錯，但都是像你女兒畫圖的色彩米黃的，加米茶綜合起來
    的色澤。不詳人士：你去帶一半過來」。
  3.94年9 月3 日凌晨1 時7 分：「被告：你朋友大約要多少？
    我老大在問我。鑑仔：3 、4 個吧。那就明天吧，因為現在
    太晚，他不想送那麼多給我‧‧‧鑑仔：價錢呢，跟你一樣
    嗎？被告：我都是跟他拿的啊」。
  4.94年9 月3 日凌晨1 時40分：「鑑仔：我跟他說下午3 點，
    怎麼樣？他說如果1 次拿5 個，價錢有沒有比較低？被告：
    你等一下，我先問一下我老大的時間是否能夠配合」。
  5.94年9 月3 日凌晨2 時41分：「鑑仔：他那個度數幾度？被
    告：我不知道。鑑仔：有比你的好？被告：較好。鑑仔：因
    為我跟人家說最少都有一百六、七十度。被告：度數不準啦
    。現在不能講度數，你知道現在全面性缺貨，你不可以向別
    人保證懂嗎？鑑仔：我知道。乙○○：你掛保證，如果拿去
    以後不滿意又給我退回來呢？鑑仔：我再跟他講這個情形啦
    。那價格呢？被告：少1 萬啊。我3 點以後再打給你，更改
    時間。差不多9 點以後嗎。被告：利潤都給你了，我也是拿
    17 而 已，硬是跟他說的。上一回是17萬5 元，我賺5 千元
    ，現在價格越來越低，品質要求越好，我要怎麼做啊」。
  6.94年9 月11日凌晨4 時58分：「被告：喂，怎樣？某男：要
    男生的1 兩，女生3 個。被告：男生的沒有，沒有帶，你在
    那裡。某男：現在在過埤路，準備要回去了。被告：那你在
    家等我，我等一下再打給你。某男：不然男生一點自己吃的
    有沒有？被告：我就沒帶下來，我看看有我再拿給你」。
  7.94年9 月11日凌晨5 時58分：「被告：我忘記問你要幾隻娃
    娃？輝仔：有沒有2 隻？被告：有，那你乾脆不要開好了，
    我叫弟弟先拿過去給你好了，好不好？輝仔：好，2 隻、3
    隻都可以，我這邊有夠錢」（以上監聽譯文均見警詢卷第11
    1 至第127 頁）。訊據被告乙○○雖坦承上開對話內容為其
    所述，惟另辯稱：上開通聯內容係伊在作牛樟菇生意之內容
    云云。然查其中上開94年9 月11日凌晨5 時58分之通聯內容
    ，係被告乙○○在與人討論購買海洛因一事，且該對話中所
    稱「娃娃」係指海洛因乙事，業據被告乙○○於原審審理中
    自承甚明（見原審卷第149 頁），而被告乙○○既自承上開
    通聯，談及取得幾隻娃娃，係在討論購買海洛因一事，則因
    該次通聯輝仔尚表示，「2 隻、3 隻都可以，我這邊有夠錢
    等語」，足認應係輝仔欲向被告乙○○購買海洛因，始會特
    別強調自己身上有錢等語，堪已認定。另觀之其餘數筆通聯
    內容，常有他人向被告乙○○詢及可否取得某物，卻未明白
    談及該物為何，有時甚至會以「男生」、「女生」、「娃娃
    」等稱呼代替，顯見其等討論事宜尚不欲讓旁人知悉，始會
    以上開稱呼代替。另上開對談中亦曾多次談及該物「幾兩」
    重，並有詢問「度數」問題，可知該物品係以重量單位計算
    多寡，並有純度之問題，此與購買毒品係以重量計價，並重
    視純度高低與否之特徵相符；若再佐以被告乙○○自承前述
    「娃娃」等語，即係表示海洛因毒品之意，自令人懷疑上開
    通聯不欲表明，有時甚至以「男生」、「女生」稱呼代替之
    物品，亦係海洛因、甲基安非他命等違禁物無疑。綜上，上
    開通聯時間大多均在三更半夜，且有『一百六、七十度』、
    『全面性缺貨』、『男生的1 兩，女生3 個』、『男生1 點
    自己吃的』等暗語，被告如確係作牛樟菇生意，怎會在深夜
    與人討論買買？甚至所有之通聯未見『牛樟菇』一詞，反倒
    是用一些與牛樟菇毫無關連之詞語？是被告上開所辯，顯屬
    臨訟編造之詞，不足為信。至於被告乙○○於本院審理中另
    提出玉山銀行存戶交易明細及台北富邦銀行歷史對帳單等資
    料，並聲請傳訊證人丙○○，以資證明其確有能力購買大量
    毒品施用乙事，經查，縱然被告乙○○確有甚多金錢足以購
    買大量毒品，但此與被告乙○○購買毒品係基於販賣之目的
    或施用之意，並無必然之直接關連性，因而上開舉證並不足
    以為被告乙○○有利之證明，一併敘明。
  (四)又被告乙○○於94年9 月3 日與鑑仔數通電話通聯中，鑑仔
    詢問購買毒品時間、價錢時，雖多次表示欲由其老大決定，
    並談及其毒品來源亦出自其老大之意，惟因被告乙○○於通
    聯中尚提及：「利潤都給你了，我也是拿17而已。上一回是
    17萬5 元，我賺5 千元，現在價格越來越低，品質要求越好
    ，我要怎麼做啊」等語，顯見被告乙○○之毒品縱係由其所
    稱之老大處取得，惟仍係由其自行耗資購得，且因海洛因、
    甲基安非他命之價格昂貴，取得不易，凡為販賣之不法勾當
    者，苟無利可圖，應無甘冒被查緝法辦重刑之危險，平白無
    端義務為該買賣之工作，是其應有從中賺取買賣差價牟利之
    意圖及事實，始屬符合論理法則，且不違背社會通常經驗之
    合理判斷，足認被告乙○○向鑑仔表示其販售毒品未取得利
    潤等語，並非實在。本件由上揭通聯意旨，既可認定被告乙
    ○○曾與他人於電話通聯時談及毒品買賣一事，縱其嗣後是
    否確有將毒品賣出等情，尚乏積極事證予以證明，但因本件
    扣案海洛因、甲基安非他命數量確實龐大，已超越被告乙○
    ○合理施用範圍，自堪認被告乙○○應係基於販賣營利之意
    圖，始販入如此大量之海洛因及甲基安非他命。是被告乙○
    ○販賣第一級毒品海洛因及第二級毒品甲基安非他命之犯行
    ，堪以認定。
  (五)此外，本件尚有被告乙○○遭警察獲所攝相片33張在卷可稽
    ，復有如附表所示海洛因、甲基安非他命、分裝扣案毒品所
    用之分裝杓、電子磅秤、稀釋海洛因所用之葡萄糖，預備供
    分裝毒品所用之夾鍊袋、全新未使用之電子磅秤扣案足資佐
    證，足認本件事證明確，被告乙○○所辯均係卸責之詞，不
    足採信，其意圖販賣，而販入海洛因及甲基安非他命之犯行
    ，洵堪認定。
二、被告乙○○被訴違反槍砲彈藥刀械管制條例部分：
    訊據被告乙○○對其曾於上揭時地，受綽號「旺哥」之人所
    託，代為保管前開具殺傷力之制式手槍、子彈後，為警在麗
    馨汽車旅館查獲之事實均坦承不諱，復有上開制式手槍1 支
    、子彈7 顆扣案足佐。又扣案制式手槍、子彈，經內政部刑
    事警察局鑑定結果，認送鑑制式手槍1 支（槍枝編號：0000
    000000號），認係由捷克CZ廠100 型、口徑9MM 制式半自動
    手槍，槍管內具6 條右旋來復線，槍號已遭磨滅，經重現後
    為「C3630 」，機械性能良好，可擊發同口徑制式子彈，認
    具殺傷力；子彈7 顆，認均係口徑9mm 之制式子彈，經試射
    7 顆，認具殺傷力乙節，有該局94年10月24日刑鑑字第0940
    151891號槍彈鑑定書1 份在卷可稽（見94年度偵字第22480
    號卷第38頁至第41頁）。足認被告乙○○此部分自白，核與
    事實相符，自可採為論罪科刑之依據。從而，被告乙○○上
    開犯行事證明確，其洵堪認定，應依法論科。
三、查被告乙○○行為後，刑法於94年2 月2 日經總統令修正公
    布，於95年7 月1 日施行，而比較新舊法時應就罪刑有關之
    共犯、未遂犯、想像競合犯、牽連犯、連續犯、結合犯，以
    及累犯加重、自首減輕暨其他法定加減原因（如身分加減）
    與加減例等一切情形，綜其全部罪刑之結果而為比較（最高
    法院95年5 月23日刑事庭第8 次會議決議參照）。經查：按
    槍砲彈藥刀械管制條例第7 條第4 項之未經許可持有制式手
    槍罪，其法定刑應併科新臺幣1 千萬元以下之罰金。併科罰
    金部分，依被告行為時即修正前刑法第33條第5 款規定，罰
    金最低額為銀元1 元，依現行法規所定貨幣單位折算新臺幣
    條例第2 條折算為新臺幣之結果，寄藏前揭制式手槍罪，其
    法定刑應併科銀元1 元即新臺幣3 元以上、新臺幣1 千萬元
    以下罰金，惟修正後刑法第33條第5 款就罰金刑規定為「新
    臺幣1 千元以上，以百元計算之」，顯已將罰金刑之最低額
    提高為新臺幣1 千元以上。經比較上述新舊法適用結果，應
    以舊法規定對被告較為有利。
四、按海洛因、甲基安非他命分屬毒品危害防制條例第2 條第2
    項所稱之第一級、第二級毒品。又按毒品危害防制條例第4
    條第1 、2 項所謂販賣行為，不以販入後復行賣出為必要，
    只要以營利意思之為目的，而有販入或賣出二者其一之行為
    ，即足構成，行為人持有第一級或第二級毒品，有以主觀上
    營利售賣意圖而販入第一級或第二級毒品，其雖未及賣出，
    仍應論以販賣第一級或第二級毒品罪既遂罪責（最高法院90
    年度台上字第1898號、第2046號判決意旨可供參照）。本件
    被告乙○○既係以營利之意圖，販入第一級毒品海洛因、第
    二級毒品甲基安非他命伺機販售，其販賣第一級、第二級毒
    品之行為即屬既遂，自不因未查獲其有否賣出之事實，而影
    響其販賣罪之既遂，此與同法第5 條所規定之意圖販賣而持
    有毒品罪，係限於原先持有毒品之原因並非以販賣營利為目
    的而販入持有（例如原擬購入供自己或贈送親友使用），或
    係因其他原因而持有（例如受贈或拾得），嗣後始起意販賣
    者不同。故被告基於販賣營利之意圖而購入，雖尚未賣出，
    仍構成販賣毒品罪。核被告乙○○所為，係犯毒品危害防制
    條例第4 條第1 項、第2 項之販賣第一級、第二級毒品罪。
    其持有第一級、第二級毒品進而販賣，持有之低度行為應為
    販賣之高度行為所吸收，不另論罪。又被告乙○○雖係陸續
    向他人販入如附表所示之第一級毒品海洛因，但因係基於單
    一販賣營利之目的，而在侵害法益同一且密切、持續下所為
    ，自應僅以一罪論。另查被告意圖牟利，竟販賣第一級毒品
    海洛因，對於社會之危害固屬非微，唯就查獲之數量純質淨
    重約1 百多公克觀之，此與坊間販賣毒品之中、大盤商等毒
    梟未可等比，若處以本罪之法定最輕刑之無期徒刑，依社會
    一般觀念不無情輕法重之虞，是被告上開所為客觀上足以引
    起一般同情，衡情堪可憫恕，茲依刑法第59條之規定就被告
    販賣第一級毒品部分減輕其刑，使輕重得宜，罰當其罪，俾
    符罪刑相當原則，故依修正前刑法第64條第2 項、第65條第
    2 項規定減輕其刑（按刑法第64條第2 項、第65條第2 項業
    於94年2 月2 日修正公布，並於95年7 月1 日施行，比較修
    正前、後之法律，修正前之規定較被告有利，故應適用行為
    時即修正前之法律）。
五、被告乙○○受「旺哥」男子所託，代為保管具殺傷力之制式
    手槍、子彈，所為係犯犯槍砲彈藥刀械管制條例第7 條第4
    項未經許可寄藏制式手槍罪及同條例第12條第4 項之未經許
    可寄藏子彈罪。又寄藏與持有，均係將物置於自己實力支配
    之下，僅寄藏必先有他人之持有行為，而後始為之受寄代藏
    而已，故寄藏之受人委託代為保管，其保管之本身，亦屬持
    有，不過，此之持有係受寄之當然結果，不應另就持有予以
    論罪（最高法院93年度台上字第2253號判決參照），是被告
    乙○○寄藏上開槍彈之行為自包括持有在內，持有行為不另
    論罪。再者，非法寄藏槍砲彈藥刀械等違禁物，所侵害者為
    社會法益，如寄藏之客體種類相同（同為手槍，或同為子彈
    者），縱令寄藏之客體有數個（如數支手槍、數顆子彈），
    仍為單純一罪，不發生想像競合犯之問題（最高法院92年度
    台上字第2121號判決參照），是被告乙○○寄藏子彈7 顆之
    行為，仍應單純論以一寄藏子彈罪。被告同一寄藏制式手槍
    、子彈之行為，係同時觸犯上開各罪，為想像競合犯，應從
    較重之未經許可寄藏制式手槍罪處斷。
六、原審就被告乙○○販賣第一級毒品予以論罪科刑，固非無見
    ；惟查，原審未依刑法第59條規定審酌被告乙○○販賣第一
    級毒品之情節，而予酌檢，容有未洽。被告乙○○就販賣第
    一級毒品部分否認犯罪，提起上訴，雖無理由，惟原判決此
    部分既有上開可議之處，自應由本院就被告乙○○販賣第一
    級毒品部分撤銷改判之。爰審酌被告乙○○明知毒品戕害人
    身至深且鉅，竟無視禁令，仍貪圖不法利得，販入海洛因毒
    品伺機出售，誠屬不該，及參酌其素行、犯罪動機、目的、
    手段等一切情狀，就被告乙○○販賣第一級毒品海洛因之犯
    行，量處有期徒刑15年。扣案如附表編號1 、2 所示海洛因
    共42包，為毒品危害防制條例第2 條第2 項第1 款所示之第
    一級毒品，應依同條例第18條第1 項前段規定沒收銷燬之。
    至鑑驗耗用之部分，既已滅失，自無庸宣告沒收銷燬（上開
    海洛因之包裝因包覆毒品，其上顯留有該毒品之殘渣，衡情
    自難與之剝離，當應整體視之為毒品，連同該包裝併予宣告
    沒收銷燬之）。附表編號8 至10所示分裝杓、葡萄糖、電子
    磅秤等物，均係被告乙○○所有，且該分裝杓及電子磅秤係
    分裝扣案毒品所用之物，葡萄糖則係稀釋海洛因所用之物，
    據被告乙○○供陳在卷甚明，足認上開物品均係供犯罪所用
    之物，應依毒品危害防制條例第19條第1 項規定，宣告沒收
    之。扣案如附表編號11所示夾鍊袋3 包、附表編號12（原判
    決誤繕為1 、2） 所示全新尚未使用之電子磅秤，經被告乙
    ○○自承為其所有，考量被告乙○○既有將扣案毒品分裝成
    多包之情，衡情該夾鍊袋及全新電子磅秤，應係預備供其量
    秤分裝毒品後販售所用之物，應依刑法第38條第1 項第2 款
    予以宣告沒收。至於附表以外之物如吸食器等等，因均與被
    告乙○○販賣海洛因之犯行無直接關連性，且無證據顯示係
    供本件犯罪所用之物，爰不宣告沒收。
七、原判決就被告乙○○被訴販賣第二級毒品及未經許可持有手
    槍部分，認罪證明確，因而適用毒品危害防制條例第4 條第
    2 項、第18條第1 項前段、第19條第1 項，槍砲彈藥刀械管
    制條例第7 條第4 項、第12條第4 項及第38條第1 項第1 款
    、第2 款（原審據上論斷欄漏引）等規定，並審酌被告乙○
    ○明知毒品戕害人身至深且鉅，仍貪圖不法利得，大量販入
    甲基安非他命共700 餘克，犯後復猶飾詞圖卸，態度惡劣；
    且隨意受他人所託，為之寄藏制式手槍、子彈，嚴重危害社
    會善良風氣及治安防衛體系，情節匪淺，惟念此部分犯後尚
    知坦承犯行，態度良好等一切情狀，就販賣第二級毒品甲基
    安非他命部分，量處有期徒刑10年；就寄藏制式手槍部分，
    判處有期徒刑5 年6 月，併科罰金10萬元，並就併科罰金部
    分諭知易服勞役之折算標準。另敘明扣案如附表編號3 至7
    所示甲基安非他命14包，為毒品危害防制條例第2 條第2 項
    第2 款所示之第二級毒品，應依同條例第18條第1 項前段規
    定沒收銷燬之。至鑑驗耗用之部分，既已滅失，自無庸宣告
    沒收銷燬。（上開甲基安非他命之包裝因包覆毒品，其上顯
    留有該毒品之殘渣，衡情自難與之剝離，當應整體視之為毒
    品，連同該包裝併予宣告沒收銷燬之）。附表編號8 、10所
    示分裝杓、電子磅秤等物，均係被告乙○○所有，且該分裝
    杓及電子磅秤係分裝扣案毒品所用之物，據被告乙○○供陳
    在卷甚明，足認上開物品均係供犯罪所用之物，應依毒品危
    害防制條例第19條第1 項規定，宣告沒收之（附表編號9 之
    葡萄糖僅供摻雜海洛因施用）。扣案如附表編號11所示夾鍊
    袋3 包、附表編號12（原判決誤繕為1 、2） 所示全新尚未
    使用之電子磅秤，經被告乙○○自承為其所有，考量被告乙
    ○○既有將扣案毒品分裝成多包之情，衡情該夾鍊袋及全新
    電子磅秤，應係預備供其量秤分裝毒品後販售所用之物，應
    依刑法第38條第1 項第2 款予以宣告沒收。至於另扣有吸食
    器、分量器、殘渣袋、珍珠粉、塑膠湯匙、鐵製量器、不明
    粉末、頭痛藥、鎮定藥、煙草、壓模工具、行動電話、現金
    1 百71萬6 千元等物，因均與被告乙○○販賣甲基安非他命
    之犯行無直接關連性，且無證據顯示係供本件犯罪所用之物
    ，爰不宣告沒收；另扣案之制式手槍1 枝（含彈匣1 個，槍
    枝管制編號：0000000000號），屬違禁物，不問屬於犯人與
    否，應依刑法第38條第1 項第1 款規定，併予宣告沒收。另
    按子彈一經試射，其彈藥部分已因擊發而燃燒殆盡，其餘部
    分亦裂解為彈頭及彈殼，已不具子彈之外型及功能（最高法
    院91年台上字第4492號判決意旨參照）。本件扣案之制式子
    彈共7 顆，送驗後均經試射而擊發，試射後所遺留之彈殼既
    非屬違禁物，亦非供被告乙○○犯罪所用之物，爰均不予宣
    告沒收，經核原判決就此部分認事用法均無不合，量刑亦稱
    妥適。被告乙○○就此等部分上訴，否認販賣第二級毒品，
    並指摘原判決就其未經許可持有槍彈部分，量刑過重云云，
    均為無理由，應予駁回。
八、被告乙○○所犯上開販賣第一級毒品罪（撤銷部分）及販賣
    第二級毒品罪、未經許可寄藏制式手槍罪（駁回部分）間，
    犯意各別，罪名不同，應分論併罰之。又被告乙○○行為後
    ，刑法第51條第5 款有關宣告多數有期徒刑之罪併罰之上限
    ，已於95年7 月1 日修正公布施行，由「不得逾二十年」修
    正為「不得逾三十年」，是就新舊法之比較，行為時之法律
    較被告乙○○有利，自仍應依行為時之法律，定其應執行刑
    。爰就被告乙○○所犯上開三罪所處之刑，定其應執行刑為
    20年，併科罰金10萬元，並就併科罰金部分諭知易服勞役之
    折算標準（按被告行為後，刑法已於94年2 月2 日修正公布
    ，於95年7 月1 日施行，新修正刑法第42條易服勞役之折算
    標準，其中折算1 日之金額修正為新臺幣1 千元、2 千元、
    3 千元，即易服勞役較修正前舊法之銀元300 元即新臺幣90
    0 元折算1 日為輕，是依刑法第2 條第1 項但書規定，易服
    勞役應適用有利於被告之修正後刑法第42條第3 項之折算標
    準）。
乙、被告甲○○無罪部分：
一、公訴意旨略以：甲○○及乙○○係夫妻，渠等明知海洛因及
    甲基安非他命為公告查禁之第一、二級毒品，不得販賣甚至
    持有之，竟仍基於販入海洛因及甲基安非他命後復行賣出牟
    利之犯意聯絡，於某不詳時、地，共同以約70萬元之代價向
    綽號「阿賢」及「瓜哥」之年籍姓名不詳男子販入淨重共約
    302.81公克之海洛因；另以約60萬元之代價經由綽號「梨仔
    」之年籍姓名不詳男子居中牽線，而販入929.02公克之甲基
    安非他命，欲伺機販賣予不特定人牟利，因認被告甲○○亦
    涉有犯毒品危害防制條例第4 條第1 項之販賣第一級毒品、
    同條第2 項之販賣第二級毒品罪嫌。
二、按犯罪事實應依證據認定之，無證據不得認定犯罪事實；不
    能證明被告犯罪者，應諭知無罪之判決，刑事訴訟法第154
    條第2 項、第301 條第1 項定有明文。次按認定不利於被告
    之事實，須依積極證據，苟積極證據不足為不利於被告事實
    之認定時，即應為有利於被告之認定，更不必有何有利之證
    據，最高法院30年上字第816 號著有判例。所謂「積極證據
    足以為不利被告事實之認定」，依據同院76年臺上字第4986
    號判例意旨，係指據為訴訟上證明之全盤證據資料，在客觀
    上已達於通常一般之人均不致於有所懷疑、而得確信被告確
    曾犯罪之程度；若未達到此一程度，而有合理之懷疑存在時
    ，即無從為有罪之確信。
三、公訴人認被告甲○○涉犯上開罪嫌，無非以其與乙○○係夫
    妻關係，且均由其負責駕車載乙○○外出，參以其等長期投
    宿於汽車旅館，平日相處時間甚長，堪認其等對販賣毒品一
    事應有犯意聯絡，為其論罪之依據。訊據被告甲○○堅詞否
    認有何販賣第一、二級毒品之犯行，辯稱：伊並不清楚乙○
    ○毒品來源為何，亦未參與販賣毒品一事云云。經查：
  (一)被告甲○○與其配偶乙○○於94年9 月29日凌晨3 時許，在
    高雄縣鳳山市○○路96號之「麗馨汽車旅館」第226 號房遭
    查獲，並於其等居住房間內扣得如附表所示海洛因及甲基安
    非他命等情，雖據被告甲○○坦承在卷，惟因證人乙○○始
    終證稱：扣案海洛因、甲基安非他命係其向他人購買而來，
    與被告甲○○並無關連，是被告乙○○縱係基於販賣營利之
    意圖，始販入上開海洛因及甲基安非他命，則被告甲○○是
    否同涉上開罪名，仍須依積極證據認定之。
  (二)按共同正犯係以自己犯罪之意思並參與犯罪構成要件之行為
    者，方屬之，最高法院48年臺上字第1163號判例可資參照。
    是共同正犯之成立須具備下列要件：(1)行為主體須為2 人以
    上。(2)2 人以上出於就特定犯罪之故意，相互連絡謀議，並
    於一定之合意下，共同一致決定付諸實現之主觀要件。(3)該
    2 人以上須有行為實施之分擔。即共同正犯之成立，須2 人
    以上行為人在主觀上有共同實施犯罪行為之意思，而在客觀
    上須有共同實施犯罪行為之事實，倘欠缺上開主觀及客觀要
    件，即不能以共同正犯相繩。證人即查獲本件員警蘇秋宗於
    原審審理中到庭證稱：我們當初是因為其他案件線報發覺乙
    ○○有涉犯毒案件，故聲請監聽票對其監聽，後來也有對被
    告甲○○進行監聽，但在監聽過程中，並未聽到被告甲○○
    有販毒，後我們也有對被告甲○○及乙○○進行跟監，跟監
    過程中，也未看到被告甲○○與貨主有交易或接觸之情，我
    們是因為被告甲○○與乙○○是夫妻，且外出都是被告甲○
    ○開車載送乙○○，所以研判他們有共同販毒等語（見原審
    卷第97頁），顯見員警經監聽及跟監結果，未見被告甲○○
    有何參與販毒之情。
  (三)被告甲○○曾於94年9 月3 日晚間9 時27分，與乙○○有以
    下通聯內容：「被告：先處理一個半啦，一個半喔，看怎樣
    他那邊回我消息，看怎樣喔。乙○○：你先收錢再說啦。被
    告：我收啦」（見警詢卷第118 頁），因其中被告甲○○與
    乙○○提及某物品時，所言不詳，令人懷疑是否與毒品相關
    ，惟於翌日凌晨1 時6 分許，被告甲○○再度與乙○○通聯
    ：「被告：這一個跑掉了，還剩2 個喔，這2 個還有嗎？乙
    ○○：你等一下，我打給你啦」，被告甲○○與乙○○曾談
    及該物有跑掉之情，雖語意曖昧，但客觀上實難認定此與販
    賣毒品有何關連，自難憑此通聯遽認被告甲○○有販賣毒品
    之情。
  (四)被告甲○○曾載送乙○○外出購毒之情，雖據其於警詢中自
    承在卷甚明，惟本件乙○○意欲販入扣案海洛因、甲基安非
    他命，轉賣予不特定人牟利等情，乃經法院審酌扣案毒品數
    量龐大，已逾常人日常施用之量，暨其於通聯中曾與他人談
    及販賣毒品一事，始能斷定乙○○係以營利之意思為目的，
    而販入上開毒品，本件從員警跟監結果及通聯紀錄內容，尚
    乏事證足認被告甲○○參與販毒等情，已如前述。另被告甲
    ○○於警詢中辯稱不清楚毒品數量多少等語，亦核與證人即
    同案被告乙○○於原審審理中證稱：被告甲○○並不過問我
    購買毒品之事情等語相符（見原審卷第150 頁），是本件亦
    難僅憑被告甲○○曾載送乙○○外出購毒，即認其等就上開
    販賣毒品一事，曾有犯意聯絡行為分擔，而認亦涉有上開販
    賣第一級、第二級毒品之罪。
四、綜上所述，本件公訴人就上開起訴被告甲○○之犯罪事實，
    所提出之證據，並不足以認定被告甲○○有公訴人所指販賣
    第一、二級毒品既遂之犯行；此外，復查無其他之積極證據
    足以使法院獲致有罪判決之確切心證。原判決因而敘明就被
    告甲○○部分應為無罪之諭知，經核原判決就此部分並無不
    合。公訴人就上開已明確論斷之事項，猶執陳詞，對被告甲
    ○○提起上訴，為無理由，應予駁回。
據上論斷，應依刑事訴訟法第368 條、第369 條第1 項前段、第
364 條、第299 條第1 項前段，毒品危害防制條例第4 條第1 項
、第18條第1 項前段、第19條第1 項，刑法第2 條第1 項前段、
第11條前段、第59條、第38條第1 項第2 款，修正前刑法第51條
第5 款但書，判決如主文。
本案經檢察官陳國全到庭執行職務。
中　　華　　民　　國　　96　　年　　5　　月　　24 　　日
                     刑事第四庭  審判長法  官  蕭權閔
                                       法  官  林水城
                                       法  官  吳進寶
以上正本證明與原本無異。
如不服本判決應於收受本判決後10日內向本院提出上訴書狀，其
未敘述上訴理由者，並得於提起上訴後10日內向本院補提理由書
狀（均須按他造當事人之人數附繕本）「切勿逕送上級法院」。
中　　華　　民　　國　　96　　年　　5　　月　　24 　　日
                                      書記官  林佳蓉
附錄本案論罪科刑法條：
毒品危害防制條例第4 條第1、2 項
製造、運輸、販賣第一級毒品者，處死刑或無期徒刑；處無期徒
刑者，得併科新臺幣1千 萬元以下罰金。
製造、運輸、販賣第二級毒品者，處無期徒刑或7 年以上有期徒
刑，得併科新臺幣700 萬元以下罰金。
槍砲彈藥刀械管制條例第7 條
未經許可，製造、販賣或運輸火砲、肩射武器、機關槍、衝鋒槍
、卡柄槍、自動步槍、普通步槍、馬槍、手槍或各類砲彈、炸彈
、爆裂物者，處死刑、無期徒刑或7 年以上有期徒刑；處徒刑者
，併科新台幣3千 萬元以下罰金。
未經許可，轉讓、出租或出借前項所列槍砲、彈藥者，處無期徒
刑或5 年以上有期徒刑，併科新台幣1 千萬元以下罰金。
意圖供自己或他人犯罪之用，而犯前二項之罪者，處死刑或無期
徒刑；處徒刑者，併科新台幣5 千萬元以下罰金。
未經許可，持有、寄藏或意圖販賣而陳列第1 項所列槍砲、彈藥
者，處5 年以上有期徒刑，併科新台幣1 千萬元以下罰金。
第1 項至第3 項之未遂犯罰之。
槍砲彈藥刀械管制條例第12條
未經許可，製造、販賣或運輸子彈者，處1 年以上7 年以下有期
徒刑，併科新台幣500 萬元以下罰金。
未經許可，轉讓、出租或出借子彈者，處6 月以上5 年以下有期
徒刑，併科新台幣300 萬元以下罰金。
意圖供自己或他人犯罪之用，而犯前二項之罪者，處3 年以上10
年以下有期徒刑，併科新台幣700 萬元以下罰金。
未經許可，持有、寄藏或意圖販賣而陳列子彈者，處5 年以下有
期徒刑，併科新台幣300 萬元以下罰金。
第1 項至第3 項之未遂犯罰之。
附表：
   ┌───┬──────────┬───────────┬──────────┐
　 │編號　│扣押物品　　　      │數量　　　　　        │備註　　　　　　　　│
　 │　　　│　　　　　　　      │                      │　　　　　　　　　　│
　 ├───┼──────────┼───────────┼──────────┤
　 │１　　│海洛因1包           │經送往高雄醫學大學附設│                    │
　 │　　　│                    │中和紀念醫院檢驗結果，│                    │
　 │　　　│                    │驗前淨重0.85公克、驗後│                    │
   │      │                    │淨重0.82公克，純度30. │                    │
   │      │                    │47﹪。                │                    │
　 ├───┼──────────┼───────────┼──────────┤
　 │２　　│海洛因41包          │經送往法務部調查局鑑定│                    │
　 │　　　│　　　　　　　      │結果，合計淨重301.96公│                    │
　 │　　　│                    │克（空包裝重39.7公克）│                    │
   │      │                    │，純度33.97 ﹪，純質淨│                    │
   │      │                    │重102.58公克。        │                    │
   │      │                    │備註：原送驗海洛因包數│                    │
   │      │                    │為26包，因其中有2 包海│                    │
   │      │                    │洛因內各有5 包分裝海洛│                    │
   │      │                    │因；有1 包內有3 包分裝│                    │
   │      │                    │海洛因；有5 包內各有2 │                    │
   │      │                    │包分裝海洛因。        │                    │
　 ├───┼──────────┼───────────┼──────────┤
　 │　　　│甲基安非他命10包    │經送往高雄醫學大學附設│                    │
　 │３　　│　　　　　　　      │中和紀念醫院檢驗結果，│                    │
　 │　　　│　　　　　　　      │驗前淨重38.64公克、驗 │                    │
　 │　　　│                    │後淨重38.62公克。純度 │                    │
   │      │                    │71.45 ﹪。純質重27.6公│                    │
   │      │                    │克。                  │                    │
　 ├───┼──────────┼───────────┼──────────┤
　 │４　　│甲基安非他命1包     │經送往高雄醫學大學附設│                    │
　 │　　　│　　　　　　　      │中和紀念醫院檢驗結果，│                    │
　 │　　　│　　　　　　　      │驗前淨重2.09公克、驗後│                    │
   │      │                    │淨重2.07公克；純度77.3│                    │
   │      │                    │﹪。純質重：1.62公克。│                    │
　 ├───┼──────────┼───────────┼──────────┤
　 │５　　│甲基安非他命1包     │經送往高雄醫學大學附設│                    │
　 │　　　│　　　　　　　      │中和紀念醫院檢驗結果，│                    │
　 │　　　│　　　　　　　      │驗前淨重4.46公克、驗後│                    │
   │      │                    │淨重4.44公克；純度61. │                    │
   │      │                    │57﹪。純質重2.75公克。│                    │
　 ├───┼──────────┼───────────┼──────────┤
　 │６　　│甲基安非他命1包     │經送往高雄醫學大學附設│                    │
　 │　　　│                    │中和紀念醫院檢驗結果，│                    │
　 │　　　│                    │驗前淨重529.01公克、驗│                    │
   │      │                    │後淨重528.99公克；純度│                    │
   │      │                    │76.37 ﹪。純質重404 公│                    │
   │      │                    │克。                  │                    │
　 ├───┼──────────┼───────────┼──────────┤
　 │７　　│甲基安非他命1 包　　│經送往高雄醫學大學附設│                    │
　 │　　　│　                  │中和紀念醫院檢驗結果，│                    │
　 │　　　│　                  │驗前淨重354.82公克、驗│                    │
   │      │　                  │後淨重354.8 公克；純度│                    │
   │      │　                  │62.97 ﹪。純質重：223.│                    │
   │      │                    │4 公克。              │                    │
　 ├───┼──────────┼───────────┼──────────┤
　 │８　　│分裝杓              │13支　　　　　        │被告所有，分裝毒品所│
　 │　　　│                    │                      │用。                │
　 ├───┼──────────┼───────────┼──────────┤
　 │９　　│葡萄糖　            │1包                   │被告所有，分裝毒品所│
   │      │                    │                      │用（僅供摻雜海洛因之│
   │      │                    │                      │用）。              │
　 ├───┼──────────┼───────────┼──────────┤
　 │１０　  │使用過電子磅秤（可秤│1個                   │被告所有，量秤毒品所│
　 │　　　│重0.01至50公克）    │                      │用之物。            │
　 ├───┼──────────┼───────────┼──────────┤
　 │    │夾鍊袋              │3包。                 │被告所有，預備供分裝│
　 │　    │　　　　　　　      │                      │毒品所用之物。      │
　 ├───┼──────────┼───────────┼──────────┤
   │    │全新尚未使用電子磅秤│1個。                 │被告所有，預備供量秤│
   │      │（可秤重0.2 至1000公│                      │毒品所用之物。      │
   │      │克）                │                      │                    │
   └───┴──────────┴───────────┴──────────┘
